臺北高等行政法院判決
　　　　　　　　　　　　　　　　　　93年度訴字第3875號
　　　　　　　　　　　　　　　.
原　　　告　甲○○
訴訟代理人　丙○○
　　　　　　紀冠伶律師
被　　　告　經濟部智慧財產局
代　表　人　蔡練生（局長）
訴訟代理人　乙○○
上列當事人間因新型專利申請事件，原告不服經濟部中華民國93
年10月6日經訴字第09306226410號訴願決定，提起行政訴訟。本
院判決如下：
　　主  文
原告之訴駁回。
訴訟費用由原告負擔。
　　事  實
甲、事實概要：
    原告前於民國（下同）90年11月30日以「三色號誌燈結構改
    良」向被告申請新型專利，經被告編為第00000000號審查，
    不予專利。原告不服，於92年5月2日申請再審查，同時修正
    申請專利範圍，案經被告認所為修正並未變更實質，依修正
    本審查，於93年6月23日以（93）智專三（二）04102字第09
    320557120號專利再審查核駁審定書為「本案應不予專利」
    之處分。原告不服，提起訴願，遂提起行政訴訟。
乙、兩造聲明：
  一、原告聲明：訴願決定及原處分均撤銷，並命被告作成核准
                原告申請案號000000000號「三色號誌燈結構
                改良」新型專利註冊申請之處分。
  二、被告聲明：駁回原告之訴。
丙、兩造之爭點：本案是否係運用申請前既有之技術或知識，為
                熟習該項技術者所能輕易完成，而不具進步性
                ？
原告主張：
一、被告列舉之88年4月27日公開之美國第0000000號「LED
    TRAFFIC LIGHT AND METHOD OF MANUFACTURE AND USE
    THEREOF」專利案（下稱引證一）及於89年4月25日公開之美
    國第0000000號「LED TRAFFIC LIGHT AND METHOD
    MANUFACTUREAND USE THEREOF」專利案（下稱引證二），作
    為與本案構成及作用相同之證據，然專利法規定，所有提出
    之證據及理由應具有確切之證據力始足當之，否則僅係為空
    泛指稱，將不足採信。
二、查美國專利引證一、二構件之發光二極體採用正、負二接腳
    與電路板連接，其主要使用紅色發光二極體、綠色發光二極
    體、藍色發光二極體共計三個發光二極體，色形分散於一形
    狀表面，而非本案採用色形集中之紅、綠、藍發光二極體所
    組成之功效，其運用不同所產生之功效自然亦不相同，由引
    證一、二外觀揭示，無論排列成三角形、圓形或八邊形號誌
    燈顯示皆無法使光面均勻集中，在模糊不均情況下若發光二
    極體故障熄滅時，即造成號誌指示不明導致交通混亂，此時
    燈號已完全失去管制作用，另外以數字或拼字排列方式會有
    文字殘缺問題，故不具產業利用性。
三、依據本案之獨立項內容載述具體結構可知「三色號誌燈結構
    改良」，其係由一燈罩體、一防護蓋、一固定板、發光二極
    體、一電線環型骨架所構成，其中該發光二極體具三支接腳
    之連接結構方式可由下列文中證明揭示，「每個發光二極體
    尾端兩側腳位均串焊接一電阻，其發光二極體尾端中間腳位
    以電線環型骨架焊接」，足證與引證二內部結構並不相同。
四、由本案內部結構觀之本案採用電線環型骨架焊接，而可單一
    快速維修更換，因無色形、數字及殘缺等問題，縱然有幾顆
    發光二極體故障，仍可清楚辨識繼續維持發光功效者。
五、綜觀上述皆以維持駕駛者及交通秩序為主要目的創作技術，
    惟使用形態上均各有不同方式及運用手段，縱令在原理上並
    非前所未有之創新，而係習用技術，但其空間型態皆屬創新
    ，並能產生某一新作用或增進該物品某種功效時，即符合新
    型專利之要件。
六、另一個號誌之成本本就比三個號誌之成本低，原告係把三色
    號誌變成一個號誌，這個號誌本身可以同時閃出所謂的紅黃
    綠三色，基本上在結構上、重量上、成本支出上遠比現在的
    三色號誌具進步性及實用性。
被告主張：
一、經查，由本案專利說明書創作說明所述可知，其主要創作標
    的係在於將習知以燈泡與玻璃等材料組成之紅綠燈，改以發
    光二極體組成之三色號誌燈；本案特徵在於：藉由線路的控
    制使RGB發光二極體組混光，形成紅、黃、綠燈號的變化，
    該燈罩體一側設有凹孔可供防護蓋置入，且該燈罩體內設有
    固定板，而固定板上鑽設有數圓孔可供RGB發光二極體組嵌
    入，而每個RGB發光二極體組尾端兩側腳位均串焊接一電阻
    ，其RGB發光二極體組尾端中間腳位以電線環型骨架焊接，
    該固定板邊緣設有數洞孔可供螺絲穿過螺絲鉧後再與外螺絲
    鉧鎖固者。引證案一、二均揭露單個交通號誌燈中，具有由
    發光二極體組成之三色號誌燈，與本案主要創作標的構成及
    作用相同；另本案係使用單一（RGB）發光二極體組可混色
    形成紅、黃、綠燈號的指示功能，與引證案一、二使用三種
    不同顏色之發光二極體雖有不同，惟RGB發光二極體乃為習
    知構成元件，非本案之創作技術構成，所謂色形排列差異，
    亦僅屬習知元件間簡易置換運用之不同，非關具體技術構成
    上功效之增進，本案僅係運用習知技術簡易替代變更等效運
    用，不具功效之增進。本案主要創作標的構成及作用既為引
    證案一、二有相同之揭露，故本案係為運用申請前既有之技
    術或知識，而為熟習該項技術者所能輕易完成，不具進步性
    ，實應不予專利，原告理由不足採。
二、RGB這種東西如一般市面上的交通號誌，基於成本上的考量
    ，很少會用RGB三原色，現在室外幾乎都是三種顏色的LED。
    原告強調本案成本、省電，實際上和改良沒有關係，故不具
    進步性。
　　理  由
一、按凡對物品之形狀、構造或裝置之創作或改良，而可供產業
    上利用之新型者，得依法申請取得新型專利，固為本件核駁
    處分時專利法第97條暨第98條第1項所明定。惟如其新型「
    係運用申請前既有之技術或知識，而為熟習該項技術者所能
    輕易完成且未能增進功效時」，仍不得依法申請取得新型專
    利，復為同法第98條第2項所明定。
二、原告前於90年11月30日以「三色號誌燈結構改良」向被告申
    請新型專利，經被告編為第00000000號審查，不予專利。原
    告不服，於92年5月2日申請再審查，同時修正申請專利範圍
    ，案經被告認所為修正並未變更實質，依修正本審查，於93
    年6月23日以（93）智專三（二）04102字第09 320557120
    號專利再審查核駁審定書為「本案應不予專利」之處分。原
    告不服，主張如事實欄所載，本案所需審究者為本案是否係
    運用申請前既有之技術或知識，為熟習該項技術者所能輕易
    完成，而不具進步性？
    理  由
一、按凡對物品之形狀、構造或裝置之創作或改良，而可供產業
    上利用之新型者，得依法申請取得新型專利，固為本件核駁
    處分時專利法第97條暨第98條第1項所明定。惟如其新型「
    係運用申請前既有之技術或知識，而為熟習該項技術者所能
    輕易完成且未能增進功效時」，仍不得依法申請取得新型專
    利，復為同法第98條第2項所明定。
二、原告前於90年11月30日以「三色號誌燈結構改良」向被告申
    請新型專利，經被告編為第00000000號審查，不予專利。原
    告不服，於92年5月2日申請再審查，同時修正申請專利範圍
    ，案經被告認所為修正並未變更實質，依修正本審查，於93
    年6月23日以（93）智專三（二）04102字第09 320557120
    號專利再審查核駁審定書為「本案應不予專利」之處分。原
    告不服，主張如事實欄所載，本案所需審究者為本案是否係
    運用申請前既有之技術或知識，為熟習該項技術者所能輕易
    完成，而不具進步性？
三、本件第00000000號「三色號誌燈結構改良」新型專利申請案
    ，係由一燈罩體、一防護蓋、一固定板、一RGB發光二極體
    組、一電線環型骨架所構成；其特徵在於：藉由線路的控制
    使RGB發光二極體組混光，形成紅、黃、綠燈號的變化，該
    燈罩體一側設有凹孔可供防護蓋置入，且該燈罩體內設有固
    定板，而固定板上鑽設有數圓孔，可供RGB發光二極體組嵌
    入，而每個RGB發光二極體尾端兩側腳位均串焊接一電阻，
    其RGB發光二極體尾端中間腳位以電線環型骨架焊接，該固
    定板邊緣設有數洞孔，可供螺絲穿過螺絲鉧後再與外螺絲鉧
    鎖固者。被告以1999年4月27日公開之美國第0000000號「
    LED TRAFFIC LIGHT AND METHOD OF MANUFACTURE AND USE
    THEREOF」專利案（即引證一），及2000年4月25日公開之美
    國第0000000號「LED TRAFFIC LIGHT AND METHOD
    MANUFACTURE AND USE THERE OF」專利案（即引證二），均
    已揭露單個交通號誌燈中，具有由發光二極體組成之三色號
    誌燈，其與本案主要創作標的、構成及作用相同。申請再審
    查理由雖稱本案係使用單一（RGB）發光二極體組可混色形
    成紅、黃、綠燈號的指示功能，與引證一、二係使用三種不
    同顏色之發光二極體不同，惟RGB發光二極體乃為習知構成
    元件，並非本案之創作技術構成，故本案為運用習知技術簡
    易替代變更等效運用，難稱具有功效之增進；又本案之主要
    創作標的、構成及作用既已為引證一、二所揭露，為運用申
    請前既有之技術或知識，而為熟習該項技術者所能輕易完成
    ，自不具進步性，乃為核駁之處分。原告不服，訴稱引證一
    係於以固定顏色排列之八邊形號誌燈中含有圓形及三角形號
    誌燈，其中外圍預設之八邊形僅能以紅色發光顯示，而圓形
    排列指定為綠色光，三角形號誌燈則以黃色發光顯示，故其
    為固定色彩之組合指示結構，即為固定三種形態之排列顯示
    方式；引證二之交通號誌燈係以發光二極體拼字，以作為警
    示、注意及指示之用。當發光二極體故障熄滅時，引證一、
    二之燈號將失去色形排列之作用，導致其數字殘缺不全而嚴
    重影響交通運作，且因色形排列及拼字分散減弱光源使其效
    果降低；反觀本案縱有幾顆發光二極體故障，亦無色形排列
    或數字殘缺不全之問題發生，故本案除較引證一、二更具產
    業利用性外，亦非熟習該項技術者所能輕易完成並有功效之
    增進，自具新穎性及進步性云云，請求撤銷原處分。經查，
    由本案專利說明書創作說明之載述可知，其主要創作標的係
    在於將習知以燈泡與玻璃等材料組成之紅綠燈，改為以發光
    二極體組成之三色號誌燈；其特徵在於：藉由線路的控制使
    RGB發光二極體組混光，形成紅、黃、綠燈號的變化，該燈
    罩體一側設有凹孔可供防護蓋置入，且該燈罩體內設有固定
    板，而固定板上鑽設有數圓孔，可供RGB發光二極體嵌入，
    而每個RGB發光二極體尾端兩側腳位均串焊接一電阻，其RGB
    發光二極體尾端中間腳位以電線環型骨架焊接，該固定板邊
    緣設有數洞孔，可供螺絲穿過螺絲鉧後再與外螺絲鉧鎖固者
    。惟引證一、二均已揭露單個交通號誌燈中，具有由發光二
    極體組成之三色號誌燈，其與本案主要之創作標的構成及作
    用相同。又本案使用單一（RGB）發光二極體組可混色形成
    紅、黃、綠燈號之指示功能，雖與引證一、二係使用三種不
    同顏色之發光二極體不同，惟RGB發光二極體乃為習知構成
    元件，並非本案之創作技術構成，且所謂色形排列之差異，
    亦僅屬習知元件間簡易置換運用之不同，無關具體技術構成
    上功效之增進。故本案係運用申請前既有之技術或知識，而
    為熟習該項技術者所能輕易完成且無功效之增進，不具進步
    性。從而，被告以本案有違核駁處分時專利法第98條第2項
    規定，所為應不予專利之處分，洵無違誤，應予維持。另被
    告係以本案不具進步性而為核駁之處分，尚非認本案有不具
    新穎性及產業上利用性之情事，原告於言詞辯論時，仍執詞
    主張本案具有新穎性及產業利用性（實用性），應准新型專
    利云云，要無可採。
四、從而，本件原處分否准新型專利並無違誤，訴願決定予以維
    持，亦無不合，原告起訴意旨為無理由，應予駁回。
據上論結，本件原告之訴為無理由，爰依行政訴訟法第98條第3
項前段，判決如主文。
中　　華　　民　　國　　94　　年　  10　　月　 13  　 日
                            第五庭審判長法  官   張瓊文
                                        法  官　 蕭忠仁
                                        法  官　 黃清光
上為正本係照原本作成。
如不服本判決，應於送達後20日內，向本院提出上訴狀並表明上
訴理由，如於本判決宣示後送達前提起上訴者，應於判決送達後
20日內補提上訴理由書（須按他造人數附繕本）。
中　　華　　民　　國　　94　　年　  10　　月　 13  　 日
                                       書記官    楊子鋒
